臺灣臺北地方法院民事判決　九十年訴字第二九七四號
　　原　　　告　乙○○
　　被　　　告　康福建設事業股份有限公司
　　法定代理人　甲○○○
右當事人間請求返還價金事件，本院判決如左：
    主      文
被告應給付原告新台幣壹佰拾萬伍仟元，及自民國九十年六月二十三日起至清償日
止，按年息百分之五計算之利息。
訴訟費用由被告負擔。
本判決於原告以新台幣肆拾萬伍仟元供擔保後，得假執行。但被告如於假執行程序
實施前，以新台幣壹佰拾萬伍仟元為原告預供擔保後，得免為假執行。
    事實及理由
一、原告起訴主張：其於民國八十八年九月十七日，與被告簽訂房屋土地預定買賣合
    約書，向被告購買坐落台北縣新店市○○段稻子園坑小段一三八－一二等二十六
    筆土地之「康福潭天大廈」Ｂ五、Ｂ六棟第十八樓二戶（下稱系爭房地），原告
    並已給付價金新台幣（下同）一百三十萬五千元。查訂約時被告曾保證上開兩戶
    合計室內面積必有三十坪，且可建樓中樓，並約定於通知繳交開工款日起一千二
    百個日曆天以前完成主建物、附屬建物及使用執照所訂之必要設施，詎被告未僅
    逾期完工，且上開二戶房屋之實際面積未達三十坪，短少百分之二十以上，又政
    府禁止屋內改建樓中樓，中庭規劃亦與廣告所載不符，始知被告以不實廣告誘騙
    原告，原告已於九十年二月二十二日以存證信函向被告為解除契約之意思表示，
    爰起訴請求被告返還原告已繳價金等語。並聲明：（一）被告應給付原告一百三
    十萬五千元，及自起訴狀繕本送達翌日起至清償日止，按年息百分之五計算之利
    息。（二）原告願供擔保請准宣告假執行。
二、被告則以：（一）樓中樓部分：１、廣告海報與現場樣品屋之裝潢並非「夾層」
    ，而係「隔層」，而「隔層」依法亦非不得合法施作。２、兩造約定之買賣標的
    僅為樓層挑高四米五之房屋，至夾層之室內裝潢並不在買賣範圍內，其不負給付
    夾層裝潢之義務。３、被告在現場複層式隔間裝潢設計之樣品屋，明顯張貼標示
    載明：「此部分在交屋後，由客戶自行裝潢使用」，並於契約第七條第四款註明
    室內裝潢之合法性由買受人自行負責，可見興建夾層之合法性應由原告自行承擔
    ，被告並無有合法夾層屋之保證或說明。（二）房屋面積部分：系爭二戶房屋之
    實際面積與約定面積誤差均在百分之一左右，應依契約第四條有關房屋誤差處理
    之約定處理，原告主張房屋面積短少百分之二十以上，顯非實在。（三）逾期完
    工部分：兩造訂約日期為八十八年九月十七日，而被告已於九十年一月二十日領
    得使用執照，其完工日期詎訂約日期尚未逾一千二百個日曆天，又系爭房地興建
    期間，遭台北縣政府非法命令被告停工二百二十五天，並不得計入工期，況原告
    在被告領得使用執照之前，從未定期催告及解除契約，其於被告領得使用執照後
    ，始以遲延為由解除契約，並不生解約之效力。（四）中庭部分：被告係基於整
    體考量及事實需要，而聲請變更一樓中庭規劃，並依法完成變更經建築主管機關
    審議完成，原告以此主張解約無理由等語，資為抗辯。並聲明：（一）原告之訴
    及其假執行之聲請均駁回。
    （二）如受不利判決，願供擔保請准宣告免為假執行。
三、兩造不爭執之事實：
（一）原告於八十八年九月十七日，與被告簽訂房屋土地預定買賣合約書，向被告購
      買系爭房地，並已給付價金一百三十萬五千元。
（二）原告於九十年二月二十二日以存證信函向被告為解除契約之意思表示。
四、得心證之理由：
    本件爭點在於：原告是否有解除系爭房地買賣契約之理由？茲論述如下。
（一）查原告主張系爭房地並不得興建夾層，詎被告以不實廣告說明及於銷售現場提
      供裝潢有將樓層隔成上下二層之樣品屋供消費者參考，誤導原告以為系爭房地
      得合法興建夾層而向被告購買等情，業經被告自承：有在現場提供複層式隔間
      裝潢設計之樣品屋，且其彩色廣告紙「空間遊戲」有佐以文字說明如「最後一
      張核准的挑高四米五建照，身價稀有性不容懷疑」、「一道階梯區隔上下兩個
      空間，私密個人空間和公共家居空間巧妙分開」、「經過空間設計急轉彎，儲
      藏室、菲傭房、獨立小孩房、更衣間... 都有可能在你家出現」、「全面挑高
      四米五的住宅對設計師或住戶來說，都是不可多得的完美空間，不僅高度夠可
      以有挑高客廳，而且使用空間多又住得舒服，但是全面挑高四米五的最後建照
      已核發給碧潭旁的潭天，未來可能很難擁有這樣稀有的好產品了」、「理財顧
      問認為全面挑高四米五的空間大受歡迎，肇因於高度變高所以空間加大，可以
      運用裝潢由一層變成二層，原本只有一層購屋預算的人，可以藉此升級享受雙
      倍的立體空間。在寸土寸金的台北，房價和地價日益高漲，這種買一用二的挑
      高住宅，讓年輕人不望屋興歎，也不必再委屈從小房子開始住起」等語無訛（
      九十年九月十日答辯二狀參照）。按依傳統民法契約法理，係以個人有完全之
      意思自由、平等為主軸，而將廣告僅解為要約之引誘，惟時至資本主義成熟之
      消費時代，基於消費資訊不對稱等消費者保護法理，為避免企業經營者以不實
      廣告侵害消費者權益，消費者保護法特於第二十二條規定「企業經營者應確保
      廣告內容之真實，其對消費者所負之義務不得低於廣告之內容」，換言之，提
      供商品或服務之人對消費者所負之給付義務既不得低於廣告之內容，則廣告內
      容即成為契約內容之一部。又依該法施行細則第二十三條規定廣告之型式，是
      指利用電視、廣播、影片、幻燈片、報紙、雜誌、傳單、海報、招牌、牌坊、
      電話傳真、電子視訊、電子語音、電腦或其他方法，可使不特定多數人知悉其
      宣傳內容之傳播。預售屋之買受人與建商訂定不動產買賣契約時，既無任何成
      品供購屋人決定是否欲承購該屋，衡諸常情，買受人於訂約當時自當信賴購入
      後自己得使用之室內空間及格局高度及房屋品質將如同廣告上所載，準此而論
      ，預售屋之建商以廣告內容誘發客戶預購房屋之動機，且進而以廣告內容與建
      商洽談該屋之性質時，該廣告之說明應成為契約內容之一部。經查，被告既在
      現場提供複層式隔間裝潢設計之樣品屋，且在廣告佐以上開文字說明，已如前
      述，足使消費者合理信賴系爭大廈乃可合法施作夾層者，揆諸前揭說明，應認
      「系爭房地須得合法施作夾層」乙節已列入兩造之契約內容而成為契約之一部
      分，是被告自應給付原告得合法興建夾層之房屋。被告雖辯稱：廣告海報與現
      場樣品屋之裝潢並非「夾層」，而係「隔層」，而「隔層」依法亦非不得合法
      施作等語，惟被告並未舉證其廣告海報及現場樣品屋所示者確係「隔層」而非
      「夾層」，況被告自承隔層與夾層僅程度上之區別，而原告並非專業建築或裝
      潢業者，並無區別隔層或夾層之能力，其受廣告影響所欲購買者係得合法施作
      夾層之房屋，而非必須符合其他標準之裝潢隔層，是被告以此為由卸免給付原
      告得合法施作夾層房屋之責任，尚不足採。至被告另抗辯：兩造約定之買賣標
      的僅為樓層挑高四米五之房屋，至夾層之室內裝潢並不在買賣範圍內，其不負
      給付夾層裝潢之義務等語，惟原告係主張被告應給付「得合法施作夾層」之房
      屋，而非主張被告應給付「已施作夾層之房屋」，是被告上開抗辯，與本件爭
      點無涉。被告復辯以：其在現場複層式隔間裝潢設計之樣品屋，明顯張貼標示
      載明：「此部分在交屋後，由客戶自行裝潢使用」，並於契約第七條第四款註
      明室內裝潢之合法性由買受人自行負責，可見興建夾層之合法性應由原告自行
      承擔等語，並提出照片乙幀為證，然查，被告於現場樣品屋所張貼之上開標示
      ，僅稱夾層應由買受人自行興建，並未指明興建夾層違反法令，是衡情上開標
      示反足使消費者誤認其買受系爭房地後即得自行合法興建夾層；又契約第七條
      第四款雖約定：「為增加室內空間高度，本大廈建築物各棟樓層均採挑高設計
      ，甲方之自行為室內裝潢或裝修工程，甲方應自行負責其合法性，並應俟辦妥
      交屋手續後始得進行施工... 」，惟被告既於廣告文宣及樣品屋以夾層設計為
      推銷重點之一，消費者自得合理期待其所購買者為可合法施作夾層之預售屋，
      且衡諸上開約款係被告一方預先擬訂供與不特定相對人成立契約之用之定型化
      契約條款，是縱消費者曾充分審閱買賣契約之內容，在原告未特別註明該約款
      係與興建夾層合法性相關之情形下，締約相對人亦可能認為上開約款係指買受
      人進行裝潢時就諸多工程事宜之合法性應由其自行負責，尚難聯想到系爭房地
      興建夾層根本為違法而依上開約款該風險應由其承擔，從而被告先以廣告誘導
      消費者誤認系爭房地得合法興建夾層，再於眾多契約條款中挾不明確之定型化
      契約條款將施作夾層之合法性轉嫁予原告負責，欲排除其應負之義務及責任，
      要與誠信原則及衡平之理有違，尚難認上開約款就此部分為有效而排除被告應
      給付原告得合法興建夾層之房屋之契約責任。
（二）綜上所述，被告依約有給付原告得合法施作夾層之房屋之義務，而系爭房地依
      法令並不得施作夾層，為兩造所不爭執，是被告顯有未能依債之本旨提出給付
      及系爭房地有欠缺契約預定效用之瑕疵而不能補正之情事，從而，原告於九十
      年二月二十二日以存證信函向被告主張解除契約，自屬合法（至該存證信函雖
      載依消費者保護法十九條規定解除契約，而該法條之構成要件「郵購或訪問買
      賣之消費者，對所收受之商品不願買受時，得於收受商品後七日內，退回商品
      或以書面通知企業經營者解除買賣契約，無須說明理由及負擔任何費用或價款
      」顯與本件無涉，然原告於該存證信函既已表明因系爭房地不能加蓋樓中樓，
      與廣告不符而解除契約之意旨，故僅要事實上確有得解除契約之依據，其解除
      契約即為合法，不因其錯引法條或未引法條而反認其解除契約不合法，併此敘
      明）。系爭房地買賣契約既經原告合法解除，則原告請求被告返還其已繳付之
      價金一百三十萬五千元，及自起訴狀繕本送達翌日即九十年六月二十三日起至
      清償日止，按年息百分之五計算之利息，為有理由，應予准許。又本件事證已
      臻明確，兩造其餘攻擊防禦方法，於本判決結果不生影響，爰不一一論述，附
      予陳明。
五、假執行之宣告：
　　兩造均陳明願供擔保請准宣告假執行或免為假執行，經核均無不合，爰分別酌定
　　相當之擔保金額，併予准許。
六、訴訟費用負擔之依據：民事訴訟法第七十八條。
中　　　華　　　民　　　國　　九十一　　年　　　一　　　月　　 十一 　　日
                                            民事第五庭法      官　歐陽漢菁
右為正本係照原本作成
如對本判決上訴須於判決送達後二十日內向本院提出上訴狀
中　　　華　　　民　　　國　　九十一　　　年　　 一　　 月　　 十一　　 日
~B法院書記官　曾寶生
